【裁判字號】    99,訴,643
【裁判日期】    991028
【裁判案由】    損害賠償
【裁判全文】
臺灣桃園地方法院民事判決               99年度訴字第643號
原      告  甲○○
訴訟代理人  黃暖琇律師
複  代理人  李國雄
被      告  張政陽
上列當事人間請求損害賠償事件，本院於民國99年10月14日言詞
辯論終結，判決如下：
    主      文
被告應給付原告新台幣參拾萬零肆佰柒拾伍元，及自民國九十九
年四月二十三日起至清償日止，按週年利率百分之五計算之利息
。
原告其餘之訴駁回。
訴訟費用由被告負擔百分之四十五，餘由原告負擔。
本判決第一項得假執行。
原告其餘假執行之聲請駁回。
    事實及理由
一、本件被告經合法通知，無正當理由，未於言詞辯論期日到場
    ，核無民事訴訟法第386 條所列各款情形，爰依原告之聲請
    ，由其一造辯論而為判決。
二、按訴狀送達後，原告不得將原訴變更或追加他訴，但擴張或
    減縮應受判決事項之聲明者，不在此限，民事訴訟法第255
    條第1 項第3 款定有明文。本件原告起訴時聲明為被告應給
    原告新台幣（下同）751,416 元，及自起訴狀繕本送達被告
    之翌日（即民國98年4 月23日）起至清償日止，按週年利率
    5 ％計算之利息，嗣於99年10月14日言詞辯論期日，當庭變
    更其聲明為被告應給付原告680,755 元，及自起訴狀繕本送
    達被告之翌日起至清償日止，按週年利率5 ％計算之利息。
    核原告上開訴之變更，屬減縮應受判決事項之聲明，揆諸上
    開法律規定，應予准許。
三、原告起訴主張：被告於97年8 月21日上午7 時15分許，駕駛
    車牌號碼9576-MP 號自用小客車（下車系爭汽車），行經桃
    園縣中壢市○○路○ 段42號前對面北上車道處，本應注意車
    輛行駛時兩車併行之間隔，並隨時採取必要之安全措施，而
    依當時情形，又無不能注意之情事，然被告竟疏未注意右側
    併行車輛之間隔，致碰撞原告所騎乘車牌號碼8FN-788 號重
    型機車，使原告人車倒地並受有左腳第2 及第4 蹠骨骨折、
    右腳踝部扭傷併肌腱發炎、頸部扭傷、多處擦傷及疑似蹠骨
    神經損傷傷害。原告因被告之侵權行為，共計支出：（一）
    醫療費用32,106元、（二）交通費用38,000元、（三）看護
    費用28,000元、（四）受傷期間之薪津損失82,649元。此外
    ，原告因被告之侵權行為，影響站立及跑步功能，不宜行走
    、運動，休養期間出入皆須使用輪椅，目前仍須接受復健治
    療，且因原告受傷無法照顧初生之幼子，另委由保姆照顧，
    導致其子無法適應，甚至排斥原告，使原告精神上產生莫大
    痛苦。況事發至今雖有1 年多，然原告之腳掌仍無法活動自
    如，生活上造成極大之不便，對此原告應得向被告請求慰撫
    金50萬元。爰依民法第184 條第1 項前段、第191 條之2 、
    第195 條等法律關係提起本訴等語，並聲明：被告應給付原
    告680,755 元，及自起訴狀繕本送達被告之翌日起至清償日
    止，按週年利率5 ％計算之利息；並願供擔保請准宣告假執
    行。
四、被告未於言詞辯論期日到場，亦未提出書狀作何聲明或陳述
    。
五、得心證之理由：
（一）前揭原告主張被告因駕駛系爭汽車不慎導致原告受傷等情
      ，被告已於相當時期受合法之通知，然均未於準備程序或
      言詞辯論期日到場，此有本院99年6 月28日、同年7 月23
      日、同年10月14日開庭通知書之送達證書附卷可稽（本院
      卷第81、96、139 、153 頁），亦未提出書狀作何聲明、
      陳述以供本院審酌，依民事訴訟法第280 條第3 項前段準
      用同法條第1 項前段，視同被告對於原告主張之事實自認
      。此外，並有原告所提出之醫療費用收據影本56張、交通
      費用收據影本38張、請假單明細、診斷證明書影本2 份為
      證，復經本院依職權調取台灣桃園地方法院檢察署（下稱
      桃園地檢署）98年度偵字第8572號、本院刑事庭98年度桃
      交簡字第3424號等卷宗，核閱卷內台灣省桃園縣區車輛行
      車事故鑑定委員會桃縣鑑980513號鑑定意見書、原告迭於
      警詢、偵查及本院訊問中之指訴，及被告於偵查中之供述
      無誤，是堪信原告主張為真正。
（二）按因故意或過失，不法侵害他人之權利者，負損害賠償責
      任；汽車、機車或其他非依軌道行駛之動力車輛，在使用
      中加損害於他人者，駕駛人應賠償因此所生之損害；不法
      侵害他人之身體或健康者，對於被害人因此喪失或減少勞
      動能力或增加生活上之需要時，應負損害賠償責任；且不
      法侵害他人之身體、健康者，被害人雖非財產上之損害，
      亦得請求賠償相當之金額。民法第184 條第1 項前段、第
      191 條之2 、第193 條第1 項第195 條第1 項前段分別定
      有明文。查被告駕駛系爭汽車過失不法撞傷原告，已如前
      述，依法自應負賠償責任。則原告依上開法律規定，請求
      被告賠償財產及非財產上之損害，即屬有據。茲就原告請
      求賠償之項目及金額，分述如下：
      1.醫療相關費用部分：
        原告固主張其因本件事故而支出醫療費用32,106元，然
        經本院核對其所提出之醫療單據（本院卷第17至42頁）
        ，原告僅有支出31,826元之醫療費用。此原告所支出之
        31,826元醫療費用，有原告所提出其治療期間即97年8
        月21日至98年11月23日之醫療費用收據56紙為憑，該等
        醫療單據所載費用名目為病房費、醫藥費、診察費、放
        射線診療費、復健治療費、住院伙食費等其所受傷害治
        療所需之費用，與被告之侵權行為間具相當因果關係，
        且核屬必要費用，故此部分之損害，堪以認定，原告於
        31,826元內之醫療費用請求應予准許，逾此部分則屬無
        據。
      2.交通費用部分：
        原告主張因本件事故所支出之交通費用為38,000元，經
        本院比對原告所提出之交通費用單據影本38紙（本院卷
        第45至56頁），其支出之日期均與原告前揭因本件事故
        就醫之日期相符，故堪認該等交通費用之支出與被告之
        侵權行為間具相當因果關係，原告請求被告給付38,000
        元交通費用部分，應予准許。
      3.看護費用部分：
        原告主張其因傷自97年8 月21日起至97年9 月3 日止，
        住院共計14日，住院期間需他人全日看護一事，業據其
        提出診斷證明書2 紙為證（本院卷第59、60頁），並有
        長庚醫療財團法人桃園長庚紀念醫院99年9 月1 日（99
        ）桃院法字第0027號函記載：「黃員因左腳第二及第四
        蹠骨骨折，自97年8 月21日起至97年9 月3 日止曾於本
        院桃園分院院區住院治療，期間並因傷勢致行走不便，
        建議住院期間宜由他人全日照護」等語在卷為憑（本院
        卷第142 頁），應堪採信。又依目前一般全日看護每日
        所需費用2,000 元計算，原告請求看護費用28,000元，
        應屬有據。
      4.減少工作收入部分：
        原告受傷時為長庚醫院桃園分院之護士，因本件車禍致
        左腳第2 及第4 蹠骨骨折，而於97年8 月21日起至97年
        12月3 日止請假，此有原告所提出之98年度請假單明細
        及長庚醫療財團法人桃園長庚紀念醫院99年9 月1 日（
        99）桃院法字第0027號函可稽（本院卷第57、142 頁）
        。原告97年度之考績並因考勤而不得評列為甲等，考勤
        獎金歸零，而遭任職之長庚醫院桃園分院扣回薪資及年
        終獎金共計82,649元，與被告之侵權行為有相當因果關
        係，此有長庚醫院桃園分院管理科之簽呈、原告之薪津
        資料異動表附卷為憑（本院卷第164 至167 頁），且被
        告業經相當時期之通知後並未爭執，故此部分之損害，
        堪以認定。原告此部分82,649元減少工作收入之請求應
        予准許。
      5.精神慰撫金部分：
        查原告因本件事故受有第2 及第4 蹠骨骨折、右腳踝部
        扭傷併肌腱發炎及疑似蹠骨神經損傷，致需接受腳趾關
        節攣縮及活動障礙之復健治療，且需在家休養3 個月，
        並因持續藥物治療，醫囑不建議母乳哺育等情，有原告
        之診斷證明書在卷可稽（本院卷第59、60頁）。是原告
        主張其受有上開傷害，致於身體未復原前之相當期間無
        法從事原有工作，且因剛生產後不久即遭車禍，故其主
        張對於幼子之照顧備感艱辛等情，應屬可採，是其精神
        上遭受重大痛苦乃屬必然。又原告於事故發生時年28歲
        ，係康寧醫護暨管理專科學校護理科畢業，於長庚醫院
        桃園分院擔任護士，年所得約46萬元，名下無任何不動
        產；被告事發時年僅25歲，年所得約36萬元，名下除建
        物1 筆外，另有土地24筆及自用小客車1 輛（現值總計
        為1,722,807 元），此有本院所查詢兩造之稅務電子閘
        門財產所得調件明細表（本院卷第108 頁至116 頁），
        及原告之學位證書、長庚醫院在職證明（本院卷第121
        、122 頁）附卷可證。本院審酌兩造之身分地位、學歷
        、經濟能力，復斟酌原告經此車禍所受傷害等具體情狀
        ，認原告所得請求之精神慰撫金以12萬元為適當，逾此
        部分之請求即屬無據。
（三）又按損害之發生或擴大，被害人與有過失者，法院得減輕
      賠償金額，或免除之，民法第217 條第1 項定有明文。查
      本件車禍事故之肇事原因為被告駕駛系爭汽車控車失當右
      偏未注意右側併行車輛之安全間隔，原告騎乘機車無肇事
      因素一事，有台灣省桃園縣區車輛行車事故鑑定委員會桃
      縣鑑980513號鑑定意見書影本附卷可稽（本院卷第87至89
      頁），故原告對本件事故無與有過失，被告即無依上開規
      定減輕賠償金額之事由。
（四）綜上，原告得請求被告賠償之總金額為300,475 元（計算
      式：醫療相關費31,826元＋交通費用38,000元＋看護費用
      28,000元＋薪津損失82,649元＋精神慰撫金12萬元＝300,
      475 元）。
六、從而，原告依侵權行為之法律關係，請求被告給付原告300,
    475 元，及自起訴狀繕本送達被告之翌日（即99年4 月23日
    ）起至清償日止，按週年利率5 ％計算之利息，洵屬正當，
    應予准許；至其逾此範圍之請求，即非有據，應予駁回。
七、按所命給付之金額或價額未逾50萬元之判決，法院應依職權
    宣告假執行，民事訴訟法第389 條第1 項第5 款定有明文。
    查原告雖陳明願供擔保請准宣告假執行，惟本件本院所命被
    告給付之金額未逾50萬元，爰依職權宣告假執行。至原告敗
    訴部分，其假執行之聲請失所附麗，應予駁回。
八、本件事證已臻明確，兩造其餘主張陳述及所提之證據，經審
    酌與本院前揭判斷無影響，毋庸一一論述，附此敘明。
九、訴訟費用負擔之依據：民事訴訟法第79條。
中    華    民    國    99    年    10    月    28    日
          民事第三庭  審判長法  官  張益銘
                            法  官  陳心婷
                            法  官  毛彥程
以上正本係照原本作成。
如對本判決上訴，須於判決送達後20日內向本院提出上訴狀。如
委任律師提起上訴者，應一併繳納上訴審裁判費。
中    華    民    國    99    年    11    月    1     日
                            書記官  伍幸怡

司法院資訊處製作；財團法人民間司法改革基金會備份。
